【裁判字號】    90,訴,1441
【裁判日期】    900720
【裁判案由】    違反著作權法
【裁判全文】
台灣台中地方法院刑事判決                          九十年度訴字第一四四一號
    公  訴  人  臺灣臺中地方法院檢察署檢察官
    被      告  甲○○
右列被告因違反著作權法案件，經檢察官提起公訴（九十年度偵字第七一一九號），
本院判決如左：
    主  文
甲○○擅自以出租之方法侵害他人之著作財產權，處有期徒刑肆月，如易科罰金以
佰元折算壹日。緩刑貳年。扣案之盜版錄影帶「門當父不對」陸片及「內神外鬼」柒
片均沒收。
    事  實
一、甲○○為台中市○○路三一０號「信影影視社」之負責人，明知其於民國九十年
    四月十日，在其所開設之「信影影視社」店內，以新台幣（下同）二千元低價，
    購入之美商美國環球影片股份有限公司（下稱美國環球公司）享有著作財產權之
    「門當父不對」六片錄影帶及美商派拉蒙影片股份有限公司（下稱派拉蒙公司）
    享有著作財產權之「內神外鬼」七片錄影帶，為尚未發行，且係他人未經授權而
    擅自重製之盜版品，竟於購入後，意圖營利，在其所開設之「信影影視社」店內
    ，以每片出租八十元之價格，擅自將其中一部影片出租予不特定客人觀賞。嗣於
    同年月十三日下午三時三十分許，為警在上址查獲，並扣得上開盜版之錄影帶十
    三片。
二、案經美國環球公司、派拉蒙公司訴由台中市警察局第一分局報告臺灣臺中地方法
    院檢察署檢察官偵查起訴。
    理  由
一、訊據被告甲○○固坦承於上揭時、地，以二千元之代價購入上開十三片錄影帶，
    並以每片八十元之代價，出租其中一片予不特定人觀賞，惟否認有何違反著作權
    法犯行，辯稱：伊有和協和國際多媒體股份有限公司（下稱協和公司）簽約，而
    這二部影片因為已經在廣告，所以在店員電話詢問伊是否要購入時，伊以為是協
    和公司之業務員來店販售，在不知是盜版的情況下才購入，直至為警查獲時才知
    道購入之上開十三片錄影帶均係盜版品云云。惟查：「門當父不對」及「內神外
    鬼」二部影片之著作財產權人分別係美國環球公司、派拉蒙公司，有該二部影片
    之著作權證影本各一紙在卷可稽，且依「北美事務協調委員會與美國在台協會著
    作權保護協定」及本國著作權法第四條之規定，美國環球公司及派拉蒙公司對上
    開二部影片所享有之著作權應受到保護，合先敘明。而上開二部影片經告訴代理
    人乙○○於九十年四月十三日鑑識結果認該十三片錄影帶係由錄影機拷貝而來，
    且因當時尚未發行錄影帶，故認定均屬盜版無誤，有財團法人電影及錄影著作保
    護基金會鑑識報告一份附卷足參。再本院於九十年七月六日審理時，由被告提出
    前向協和公司購買合法之錄影帶「愛在冰雪紛飛時」及「成名誘惑」各一片，經
    當庭與扣案之上開盜版錄影帶比對結果，正版錄影帶之直標上「協和影視」、「
    Ｈｉ－Ｆｉ」、「ＳＴＥＲＥＯ」之標章，經目視結果，均呈現反光效果，而扣
    案之盜版錄影帶則無該效果；又正版錄影帶封面上所記載之新聞局審查局錄字號
    、所屬電影公司之編號、影片內容分類（譬如可區分為「社會寫實」、「緊張懸
    疑」等），均因影片不同而有不同之記載，惟本件二部影片之局錄字號均載為「
    三一四一九」，所屬電影公司之編號均編寫為「ＵＡ一三三四」，而影片內容分
    類則均為「超級院線」，實與正版錄影帶有明顯之區別；另外，扣案之盜版錄影
    帶之封面紙質及印刷品質，相較於正版錄影帶，其紙質確較粗糙，印刷亦較模糊
    ，且正版錄影帶之封面下方處均有記載出租金額之電腦條碼，惟本件扣案之盜版
    錄影帶則均無該電腦條碼；是由上揭比對結果，足認扣案之十三片錄影帶由其封
    面之外觀，均可明顯辨認出係屬盜版品，參諸被告既經營錄影帶之出租業務，依
    其專業能力，應無可能不知上開錄影帶均係盜版品。雖被告以：購入時係店員以
    電話向伊詢問是否購入，伊在沒有看到錄影帶且不知是盜版品之情況下，才同意
    購入等語為辯，惟被告於警訊中既能對該名來店販售扣案十三片盜版錄影帶之男
    子特徵為「瘦高戴眼鏡」之描述，且被告於本院審理中亦自承認識協和公司之台
    中業務員，是被告應係直接與該名男子接洽而在明知為盜版品之情況下購入扣案
    之十三片盜版錄影帶。又倘被告上述係經由其店員詢問購買與否等情為真實，然
    被告既於本院審理中坦承該店員係在過完年後來店上班，且有看過協和公司之台
    中業務員等語，則本件盜版錄影帶既非協和公司之台中業務員持往被告經營之店
    內銷售，被告僱請之店員應能知悉該不詳姓名男子所持往販售之錄影帶實係盜版
    錄影帶，而該店員向被告以電話請示是否購入時，亦應會告知被告該十三片錄影
    帶係盜版品，是被告於同意購入時應知之甚詳，況購入後，被告向店員查收時，
    亦應會發現上揭與正版品差異之處，被告辯稱係至為警查獲時始知購入盜版錄影
    帶，顯不足採。又告訴代理人丙○○於本院審理中指稱協和公司都是以幾十片賣
    予店家二、三十萬元，很少零售，且依單片之價格計算，亦較被告所稱以二千元
    購入十三片錄影帶之價格昂貴許多等語，是倘被告之店員確未告知被告來店販售
    之人並非協和公司之台中業務員，惟被告對於得以二千元之低價購入正待發行之
    錄影帶十三片之行情，依經驗法則，被告亦應係明知其所購入之十三片錄影帶均
    係盜版錄影帶無訛。是被告前揭所辯，實係臨訟卸責之詞，不足採信。此外，復
    有上開盜版錄影帶十三片扣案足資佐證，事證明確，被告犯行洵堪認定。
二、核被告所為，係違反著作權法第九十二條之擅自以出租之方法侵害他人之著作財
    產權罪。公訴人認被告係以一行為同時觸犯著作權法第九十一條第二項、第九十
    四條等罪嫌，應論以想像競合犯，惟按著作權法第九十一條第二項係規定：「意
    圖銷售或出租而擅自以重製之方法侵害他人之著作財產權者，處六月以上五年以
    下有期徒刑，得併科新台幣三十萬元以下罰金。」，而同法第九十四條則係規定
    ：「以犯第九十一條、第九十二條或第九十三條之罪為常業者，處一年以上七年
    以下有期徒刑，得併科新台幣四十五萬元以下罰金。」，實與公訴人所述之犯罪
    事實無任何犯罪構成要件相符，公訴人上揭所引法條應係誤引，附此敘明。爰審
    酌被告並無前科，素行尚稱良好，有臺灣高等法院被告全國前案紀錄表在卷可按
    ，且其出租盜版錄影帶之次數僅一次，而購入之盜版錄影帶數量亦僅十三片及犯
    後猶飾詞否認等一切情狀，量處如主文所示之刑，並諭知易科罰金之折算標準。
    末查被告未曾受有期徒刑以上刑之宣告，此有臺灣臺中地方法院檢察署刑案資料
    查註紀錄表及臺灣高等法院被告全國前案紀錄表附卷可按，被告因一時貪念，誤
    觸刑章，經此偵、審程序之教訓，當知所警惕，信無再犯之虞，本院綜合各情，
    認所宣告之刑以暫不執行為適當，爰併予宣告緩刑二年，以啟自新。至扣案盜版
    錄影帶「門當父不對」六片及「內神外鬼」七片均係被告所有，且供本件犯罪所
    用之物，業據其陳明在卷，應依刑法第三十八條第一項第二款規定，併予宣告沒
    收。
三、公訴意旨另以：被告係基於意圖營利之概括犯意，連續自九十年四月十日起，至
    查獲時止，在其所開設之「信影影視社」，以每片八十元之價格出租上開錄影帶
    予不特定之客人云云，惟訊據被告坦承出租過其中一部錄影帶予客人一次，並無
    多次出租行為等語，核與被告於警訊中堅稱僅出租過一次等語（詳偵查卷第六頁
    背面最後一行）相符，案重初供，其辯稱僅出租一次之詞尚可採信。此外，復查
    無其他積極證據足資證明被告確有多次出租之犯行，公訴人認被告有多次出租之
    犯行即有未合，惟公訴意旨認此部分與前揭論罪科刑之部分，有連續犯之裁判上
    一罪關係，爰不另為無罪之諭知。
據上論斷，應依刑事訴訟法第二百九十九條第一項前段，著作權法第九十二條，刑法
第十一條前段、第四十一條第一項前段、第三十八條第一項第二款，罰金罰鍰提高標
準條例第二條，判決如主文。
中      華      民      國    九十      年      七      月     二十     日
                                  臺灣臺中地方法院刑事第六庭
                                          法  官  許  月  馨
右正本證明與原本無異。
如不服本判決，應於判決送達後十日內向本院提出上訴狀，上訴於臺灣高等法院臺中
分院( 須附繕本 )。
                                          書記官
中      華      民      國    九十      年      七      月     二十     日
所犯法條：
著作權法第九十二條
擅自以公開口述、公開播送、公開上映、公開演出、公開展示、改作、編輯或出租之
方法侵害他人之著作財產權者，處三年以下有期徒刑，得併科新台幣十五萬元以下罰
金。


司法院資訊處製作；財團法人民間司法改革基金會備份。
